臺灣桃園地方法院民事判決　　　　　　　 96年度訴字第412號
原　　　告　甲○○
訴訟代理人　成介之律師
被　　　告　乙○○
上列當事人間請求拆屋還地等事件，於民國96年11月9 日言詞辯
論終結，本院判決如下：
    主      文
被告應將坐落桃園縣中壢市○○段八七一、八七二地號土地如附
圖所示871 （B） 部分（面積六平方公尺）、871 （C） 部分（
面積二十八平方公尺）、871 （E） 部分（面積三十三平方公尺
）及872 （A） 部分（面積二十平方公尺）之地上物拆除，將土
地返還原告。
被告應自民國九十五年九月八日起至返還土地日止，按月給付原
告新台幣壹仟壹佰零貳元。
原告其餘之訴駁回。
訴訟費用由被告負擔。
本判決原告勝訴部分，於原告以新台幣肆拾萬陸仟元為被告預供
擔保後得假執行，但被告如以新台幣壹佰貳拾壹萬捌仟元為原告
預供擔保，得免為假執行。
原告其餘假執行之聲請駁回。
    事實及理由
一、原告主張：坐落桃園縣中壢市○○段871 、872 地號土地（
    下稱系爭土地）原為訴外人樓賢甡所有，並設定抵押權予原
    告，嗣原告聲請拍賣抵押物強制執行而承受系爭土地，被告
    無正當權源占有如附圖所示編號871 （B） 、（C） 、（E
    ）及872 （A） 部分並於其上興建地上物，經原告函告被告
    返還土地未獲置理，爰依民法第767 條、第184 條規定，請
    求被告拆除地上物將土地返還原告，並依民法第179 條、第
    184 條規定，請求被告自民國95年9 月8 日即原告取得系爭
    土地所有權日起至返還土地之日止，按月給付新台幣（下同
    ）10,150元等語，並聲明：(1)如主文第1 項所示。(2)被告應
    自95年9 月8 日起至返還土地日止，按月給付原告10,150
    元。(3)願供擔保請准宣告假執行。
二、被告則以：其與原地主樓賢甡前於鈞院68年度訴字第1330號
    拆屋還地事件成立訴訟上和解，樓賢甡業將系爭土地出賣予
    被告，且被告亦依該和解筆錄內容給付價金予樓賢甡，樓賢
    甡又於89年間對於被告起訴請求拆屋還地，繫屬鈞院89年度
    訴字第575 號，因此判決樓賢甡敗訴，被告業於系爭土地居
    住達60餘年，原告向樓賢甡購買系爭土地，知悉被告居住該
    地，可能其間有債務糾紛，故樓賢甡將該地設定抵押予原告
    等語置辯，爰為答辯聲明：請求駁回原告之訴，如受不利判
    決，願供擔保請准宣告免為假執行。
三、查系爭土地原為訴外人樓賢甡之配偶樓張鳳英所有，於89年
    4 月17日以夫妻贈與原因移轉登記為樓賢甡所有，復於90年
    12月25日設定抵押權予原告，經本院93年執字第21013 號拍
    賣抵押物強制執行事件執行結果，由原告承受系爭土地，並
    於95年9 月8 日登記為原告所有，有土地登記及異動索引謄
    本在卷可按，並據調取本院93年度執字第21013 號執行卷宗
    核閱無訛。又被告於系爭土地占有並興建如附圖所示871 （
    B） 部分（面積6 平方公尺）、871 （C） 部分（面積28平
    方公尺）、872 （A） 部分（面積20平方公尺）之鐵架造建
    物及871 （E） 部分（面積33平方公尺）之磚造建物，為被
    告自認屬實，且經本院會同桃園縣中壢地政事務所人員履勘
    現場鑑測無訛，製有勘驗筆錄及土地複丈成果圖附卷可憑。
    按「所有人對於無權占有或侵奪其所有物者，得請求返還之
    。對於妨害其所有權者，得請求除去之。」，民法第767 條
    前段、中段定有明文。復按以無權占有為原因，請求返還所
    有物之訴，被告對原告就其物有所有權存在之事實無爭執，
    而僅以非無權占有為抗辯者，原告於被告無權占有之事實，
    無舉證責任。被告應就其取得占有，係有正當權源之事實證
    明之。如不能證明，則應認原告之請求為有理由。被告以前
    揭情詞抗辯，是以本件爭點厥為：被告就系爭土地有無得對
    抗原告之正當權源?
四、按買賣契約僅有債之效力，不得以之對抗契約以外之第三人
    。因此在二重買賣之場合，出賣人如已將不動產之所有權移
    轉登記與後買受人，前買受人縱已占有不動產，後買受人仍
    得基於所有權請求前買受人返還所有物，前買受人即不得以
    其與出賣人間之買賣關係，對抗後買受人（最高法院83年台
    上字第3243號判例參照）。經查，依被告提出為原告所不爭
    執為真正之卷附本院68年度訴字第1330號和解筆錄影本所示
    ，被告與訴外人樓賢甡成立訴訟上和解，訴外人樓賢甡願將
    系爭土地如該和解筆錄附圖所示合計面積212 平方公尺（63
    .828 坪） 以每坪2,000 元賣予被告，嗣訴外人樓賢甡以被
    告未履行該和解內容，乃於89年間訴請被告等拆屋還地，繫
    屬本院89年度訴字第575 號，審理結果訴外人樓賢甡自承收
    受被告給付價金，因認被告屬有權占有，而駁回該案訴外人
    樓賢甡之訴確定，此據本院調取前揭案卷核閱確實。依上可
    知，被告主張得合法占有系爭土地權源，為基於其與訴外人
    樓賢甡之買賣契約所生債權，惟本件原告業依強制執行程序
    承受系爭土地，並登記為所有權人，依上說明，被告僅得以
    其與訴外人樓賢甡之買賣契約所生債權，對於訴外人樓賢甡
    主張其為有權占有系爭土地，惟尚無從憑而對抗本件原告。
    此外，被告復未能主張並舉證其占有系爭土地有正當權源，
    自難認定其為有權占有。從而，原告本於民法第767 條、第
    184 條規定，求命被告將所建地上物拆除後返還土地予原告
    ，洵屬有據，應予准許。
五、按無權占有他人之土地，可能獲得相當於租金之利益為社會
    之通常觀念（最高法院61年台上字第1695號判例參照），原
    告因拍賣承受系爭土地後，被告仍繼續占有系爭土地，亦屬
    侵害原告之土地所有權，原告非不得請求賠償相當於租金之
    損害金（最高法院67年台上字第3622號判例參照）。本件被
    告無權占有原告所有之系爭土地，為無法律上之原因而受利
    益，原告因此不能使用土地以獲取利益因此受有損害，原告
    主張依不當得利及侵權行為之法律關係請求被告返還賠償相
    當於租金之利益，應屬可取。而依土地法第97條、第105 條
    之規定，租用基地建築房屋之租金，以不超過土地及其建築
    物申報總價額年息10% 為限。所謂土地總價額，係以法定地
    價為準，土地法施行法第25條定有明文。而法定地價，依土
    地法第148 條規定，係土地所有人依該法規定所申報之地價
    。上開計收租金限制之規定，非不得據為計算本件相當租金
    利益之標準，原告主張應依系爭土地公告土地現值為計算基
    礎，尚屬於法無據，難以採取。本院斟酌系爭土地之位置、
    社會經濟情況及被告實係向原地主購地而占用系爭土地等情
    ，認原告就系爭土地所受相當於租金之損害，以按申報地價
    年息5%計算為相當，而被告占用系爭土地面積合計為87平方
    公尺（6+28+33+20＝87公尺），系爭土地之93年1 月及96年
    1 月當期申報地價均為3,040 元/ 平方公尺，有前開土地登
    記謄本可按，依此計算結果，原告請求被告自其取得系爭土
    地所有權日即95年9 月8 日起至返還土地之日止，按月給付
    1,102 元（87×3,040 ×5%÷12＝1,102 元）相當於租金之
    不當得利及損害金，即屬正當，應予准許，逾此部分之請求
    ，即屬無據。
六、綜上所述，原告本於民法第767 條、第184 條、第179 條規
    定，請求被告將所建地上物拆除後將土地返還予原告，並自
    95年9 月8 日起至返還土地之日止，按月給付1,102 元相當
    於租金之不當得利及損害金，為有理由，應予准許。逾此部
    分為無理由，應予駁回。兩造陳明願供擔保以代釋明，聲請
    宣告假執行或免為假執行，就原告勝訴部分，核無不合，爰
    分別酌定相當擔保金額准許之；至於原告敗訴部分，其假執
    行之聲請即失所依附，應予駁回。
七、本件事證已臻明確，兩造其餘攻擊防禦之方法，核與判決之
    結果不生影響，無庸逐一論究，併此敘明。
八、據上論結，本件原告之訴為一部有理由，一部無理由，依民
    事訴訟法第79條，第390 條第2 項、第392 條第2 項，判決
    如主文。
中　　華　　民　　國　　96　　年　　11　　月　　30　　日
                  民事第三庭    法　官　熊祥雲
以上正本係照原本作成
如對本判決上訴，須於判決送達後20日內向本院提出上訴狀
中　　華　　民　　國　　96　　年　　11　　月　　30　　日
                                書記官　陳鳳怡
